臺灣屏東地方法院民事判決　九十年度重訴字第二七三號
　　原　　　告　癸○○
　　訴訟代理人　戊○○○
　　原　　　告　己○○
　　訴訟代理人　丁○○○
　　原　　　告　壬○○
　　　　　　　　庚○○
　　　　　　　　辛○○
　　送達代收人　丙○○
　　被　　　告　甲○○
　　訴訟代理人　乙○○
右當事人間請求分割共有物事件，本院判決如左：
    主      文
兩造共有之坐落屏東縣枋寮鄉○○段八四○地號面積五八五．八五平方公尺土地依如
附圖所示方法分割：編號甲部分面積一四六．四六平方公尺分歸原告癸○○所有；編
號乙部分面積一四六．四六平方公尺分歸原告壬○○所有；編號丙部分面積八七．八
八平方公尺分歸原告庚○○所有；編號丁部分面積八七．八七平方公尺分歸原告辛○○所有；編號戊部分面積五八．五九平方公尺分歸原告己○○所有；編號己部分面積
五八．五九平方公尺分歸被告所有。
訴訟費用由被告及原告己○○各負擔十分之一，原告癸○○、壬○○各負擔四分之一
，原告庚○○、辛○○各負擔一○○分之十五。
    事      實
甲、原告方面：
一、聲明：請求判決兩造共有之如主文第一項所示土地准予裁判分割。
二、陳述：
 (一) 坐落屏東縣枋寮鄉○○段八四○地號土地為兩造共有；系爭土地，兩造既無不分
    割之協議，亦無因物之使用目的不能分割之情形，惟被告迭經原告情商及申請鄉
    公所調解，均堅持己見並且未到場參與調解，致無法為分割之協議，為此依民法
    第八百二十三條、第八百二十四第二項之規定，請求判決分割，以利管理及使用
    收益。
 (二) 對複丈成果圖無意見。
三、證據：提出土地登記謄本、調解不成立證明書、地籍圖謄本、戶籍登記謄本各一
    件、照片六件為證，並聲請勘驗現場。
乙、被告方面：
一、聲明：請求判決駁回原告之訴。
二、陳述：
 (一) 被告因經營超市，需一倉庫存放物品，而於八十三年間向系爭土地共有人楊姮娥
    購買。系爭土地各共有人間訂有分管契約，且原告五人均在其分管之土地上建築
    房屋，詎被告欲依分管契約建築倉庫時，原告違反該契約，百般阻撓，被告曾多
    次商請原告分割系爭土地，也未得果。然被告為免共有人間發生嫌隙，故未訴請
    分割，致至今仍無法利用系爭土地。現原告間為使用土地而生爭執，乃委託代書
    辦理分割，並通知被告，而被告第一次接到通知時，即告知其同意分割，況被告
    現仍經營超市而需利用該土地已如前述。故被告對原告提議分割之事，何有不接
    受、同意之理。原告所指被告不同意分割，與事實有違，而不可採。至被告因經
    商，未能參與調解，並非即表示不同意分割，是原告申請調解，僅增困擾，今提
    起本件訴訟，亦係無庸起訴而起訴。
 (二) 原告所主張之分割方法，即係分管契約所約定之方法，若能依此方法分割，被告
    無不同意之理。又被告現並無建物在系爭土地上。
 (三) 不同意複丈成果圖之分割方法。
丙、本院依聲請勘驗現場，並囑託枋寮地政事務所派員實施測量並繪製複丈成果圖。
    理      由
一、本件原告起訴主張坐落屏東縣枋寮鄉○○段八四○地號土地為兩造共有；又系爭
    土地，兩造既無不分割之協議，亦無因物之使用目的不能分割之情形，惟無法為
    分割之協議，為此提起本件訴訟。至被告則以其前曾多次商請原告分割系爭土地
    未果；迨至原告委託代書辦理分割並通知被告時，亦於第一次接到通知時，即告
    知其同意分割，故被告對原告提議分割之事，何有不接受、同意之理。至被告因
    經商，未能參與調解，並非即表示不同意分割，是原告申請調解及提起本件訴訟
    ，乃係無庸起訴而起訴等語，資為抗辯。
二、原告主張坐落屏東縣枋寮鄉○○段八四○地號土地為兩造共有；又系爭土地，兩
    造無不分割之協議，亦無因物之使用目的不能分割之情形，惟無法為分割之協議
    等情，業據其提出土地登記謄本、調解不成立證明書等件為證，堪信為實在。至
    被告雖抗辯其並無不同意分割，原告起訴乃無庸起訴而起訴云云，惟查，依卷附
    之屏東縣枋寮鄉調解委員會九十年八月十五日調字第八○號調解不成立證明書觀
    之，其調解不成立原因乃因被告未到場；又九十年十月十六日本院潮州簡易庭所
    行調解程序亦係因同故致調解未能成立，有調解程序筆錄在卷可稽，從而，被告
    徒辯以原告無庸起訴而訴云云，自無可採。原告請求法院判決分割，於法即無不
    合。
三、系爭八四○地號土地，略呈四方型，其由西往東方向，依序分別為原告癸○○、
    壬○○所有之磚造二層樓房及鋼架鐵皮涼棚，次則略分南、北，其南依序為原告
    庚○○、辛○○所有之磚造三層樓房及鋼架鐵皮涼棚，其北毗鄰同段八三一地號
    土地部分則為原告己○○所有之磚造二層樓房，餘為空地等情，業經本院至現場
    勘驗明確，並囑託枋寮地政事務所派員實施測量，有勘驗筆錄及土地複丈成果圖
    在卷可稽。本院爰斟酌兩造之意願，及其就系爭土地之應有部分、使用現況，兼
    及系爭土地之經濟效益，以謀兩造之利益，認以如附圖所示方法分割為允當。
據上論結，本件原告之訴為有理由，依民事訴訟法第七十八條、第八十五條第一項但
書，判決如主文。
中　　　華　　　民　　　國　　九十一　　年　　二　　　月　　　　十九　　日
                                    臺灣屏東地方法院民事第一庭
~B法　　　官　王幸華
右為正本係照原本作成。
如對本判決上訴，須於判決送達後廿日內向本院提出上訴狀。
~B法院書記官　江永年
中　　　華　　　民　　　國　　九十一　　年　　二　　　月　　　　十九　　日
